【裁判字號】    97,家訴,24
【裁判日期】    970904
【裁判案由】    給付扶養費
【裁判全文】
臺灣桃園地方法院民事判決              97年度家訴字第24號
原      告  甲ＯＯ    
            乙ＯＯ    
            丙ＯＯ    
兼  共  同
法定代理人  丁ＯＯ即戊ＯＯ
共      同
訴訟代理人  宋嬅玲律師
共      同
複代理人    李宏文律師
被      告  已ＯＯ    
訴訟代理人  陳河泉律師
上列當事人間請求給付扶養費等事件，於民國97年8 月14日辯論
終結，本院判決如下：         
    主      文
被告應給付原告丁ＯＯ新臺幣壹佰玖拾參萬肆仟柒佰捌拾參元及
自民國九十七年二月十三日起至清償日止，按週年利率百分之五
計算之利息。
原告丁ＯＯ其餘之訴及原告甲ＯＯ、乙ＯＯ及丙ＯＯ之訴均駁回
。
訴訟費用由原告丁ＯＯ及乙ＯＯ各負擔百分之十一、原告甲ＯＯ
負擔百分之六、原告丙ＯＯ負擔百分之十六，餘由被告負擔。
本判決第一項於原告丁ＯＯ以新台幣陸拾肆萬伍仟元為被告供擔
保後，得假執行。但被告如以新台幣壹佰玖拾參萬肆仟柒佰捌拾
參元為原告丁ＯＯ預供擔保，得免為假執行。
原告丁ＯＯ其餘假執行之聲請及原告甲ＯＯ、乙ＯＯ及丙ＯＯ假
執行之聲請均駁回。
    事實及理由 
壹、原告起訴主張原告丁ＯＯ與被告於民國80年3月26日結婚，
    並育有原告甲ＯＯ、乙ＯＯ及丙ＯＯ，婚後未久被告常因細
    故遷怒原告丁ＯＯ，且每遇口角即惡言相向，嗣更變本加厲
    屢次藉故毆打，原告丁ＯＯ遂於87年10月間與被告簽立分居
    協議，惟因仍同住一屋簷下，被告施以言語及肢體暴力之情
    未曾減緩，原告丁ＯＯ終日處於畏怖恐懼陰影中，又恐被告
    暴力行為波及子女，只能於88年12月間攜同3 名未成年子女
    搬離住處。而原告甲ＯＯ係79年1 月12日生，原告乙ＯＯ為
    8 1 年1 月9 日生，另原告丙ＯＯ為82年9 月29日生，詎被
    告自原告搬離後即幾乎未支付3 名未成年子女之扶養費，顯
    悖為人父之責任，依民法第10 84 條第2 項及不當得利規定
    ，被告應與原告丁ＯＯ對原告甲ＯＯ、乙ＯＯ、丙ＯＯ同負
    扶養義務，被告並應返還原告丁ＯＯ前為被告代墊之扶養費
    ，原告僅依行政院主計處編製之各年度桃園縣平均每人月消
    費性支出，即89年15,268元、90年15,054元、91年15,557元
    、92年15 ,271 元、93年16,069元、94年16,799元、95年至
    97年均為16,466元作為扶養費用之計算標準，故原告丁ＯＯ
    自89年1 月起至97年1 月止，代被告墊付之扶養費金額為新
    台幣（下同）2,309,799 元。另被告應負擔原告甲ＯＯ、乙
    ＯＯ及丙ＯＯ自97年2 月1 日起，分別至其成年時即99年1
    月12日、101 年1 月9 日、102 年9 月29日止，按月各8233
    元之扶養費，並參酌被告對原告甲ＯＯ、乙ＯＯ及丙ＯＯ請
    求之扶養費予以爭執，且就已屆期之扶養費亦不為給付等情
    ，被告將來顯有不履行扶養義務之虞。又縱認原告丁ＯＯ未
    履行同居義務，惟不當得利規定本不以當事人主觀可歸責事
    由為成立要件，自不能解免被告應負之扶養義務。再按未任
    監護之父或母對未成年子女猶應負扶養義務，舉重以明輕，
    僅係分居而仍同任未成年子女監護之父母，自不得以未與未
    成年子女共同生活為由免其給付扶養義務。原告丁ＯＯ為3
    名子女支出之教育費用，自88年8 月起至97年2 月止之部分
    單據即已高達74萬7285元，此外尚有日常生活之其他開銷支
    出，原告丁ＯＯ復為子女投保保險，每人每月更需支出約3,
    500 元不等，原告請求金額並未過高。原告自88年12間離家
    後迄今，3 名子女之扶養費用均靠原告丁ＯＯ及其娘家親人
    資助或向銀行借貸撐過，反觀被告不僅所有不動產未有貸款
    ，尚有餘裕投資買賣股票，根本無需倚靠兄姐資助，且觀被
    告單月消費非低，擁有車輛之廠牌、車型亦屬中上水準，生
    活品質不低。被告辯稱伊於90年9 月自東元電機股份有限公
    司（下稱東元公司）領取之資遣費2,681,608 元已全部用於
    繳付貸款、清償借款及支付生活費用云云顯與常情相悖。被
    告所辯經濟不佳無力支付扶養費，顯係推諉卸責之詞，原告
    主張由被告負擔2 分之1 之扶養費確屬合理，並無過高。再
    按父母對未成年子女行使或負擔保護及教養之權利義務，應
    屬生活保持義務，故未成年子女請求父母扶養，即不以不能
    維持生活而無謀生能力為限。因此原告甲ＯＯ縱因就讀軍校
    而無學費、食宿之支出，亦不得以此即認得免除被告應對原
    告甲ＯＯ應負之扶養義務。原告甲ＯＯ雖因就讀陸軍專科學
    校而得依軍事學校預備學校軍費生公費待遇津貼發給及賠償
    辦法規定受有公費待遇及津貼，惟該辦法第7 條亦定有原告
    甲ＯＯ須依招生簡介所定修業期限完成學業及畢業任官後，
    應服滿現役年限等義務，倘原告甲ＯＯ日後因故違反，依同
    辦法第8 條及第10條規定，即應賠償所受領公費待遇及津貼
    全部數額，被告藉原告甲ＯＯ將來可能負擔之此債務作為脫
    免身為人父應負扶養之義務，益徵被告自始即無扶養之意願
    。原告丁ＯＯ係因避免三名未成年子女遭受被告施暴行為而
    攜同搬離住處，原告甲ＯＯ、乙ＯＯ及丙ＯＯ已於本院明確
    陳述均毫無與被告同住之意願，離家後未曾思念被告，縱使
    被告前往學校探視，亦無見面交談之意願，是原告丁ＯＯ實
    無被告所指長年刻意阻隔被告與子女相處、侵害被告對子女
    監護權之行為，被告請求精神賠償並主張抵銷顯無理由。原
    告丁ＯＯ於台新國際商業銀行桃園分行（下稱台新銀行）之
    帳戶原係專供繳納房屋貸款之用，迄轉貸他銀行後方供作一
    般存、匯款使用，被告之姐辛ＯＯ於86年5 月13日匯入款項
    後，原告丁ＯＯ於同年月16日即提領現金交予被告，斯時原
    告丁ＯＯ尚與被告共同生活，依常理及經驗法則論之，原告
    丁ＯＯ不可能要求被告書立單據簽收，如有款項未為交還，
    嗣後被告與原告丁ＯＯ纏訟多年，被告早應向原告丁ＯＯ追
    索，實無可能對原告丁ＯＯ無端收受鉅額款項一事未曾主張
    權利、迄10年餘後方為主張之理。另被告繳納之3 名子女健
    保費用，應與原告丁ＯＯ各負擔2 分之1 ，被告主張全額抵
    銷亦有違誤。原告乙ＯＯ已明確表示未曾收受被告購買之手
    機及0000000000門號，被告主張抵銷自屬無據。被告主張為
    3 名子女購買行動電話、繳納電話費、購買筆記型電腦之支
    出，均非3 名子女日常生活所必需，自不屬扶養義務範圍，
    不得計入主張抵銷，縱認可以抵銷，被告亦應負擔2 分之1
    ，被告主張全額抵銷亦有違誤。原告丁ＯＯ否認88年12月以
    前之子女教育費均係由被告支付負擔，且原告丁ＯＯ於86年
    自馬來西亞返台後未久即覓得工作，被告薪資供繳付房屋貸
    款使用後，已所剩無幾，其餘日常生活家庭開銷費用及子女
    教育費用係由原告丁ＯＯ之工作所得收入支付，被告此部分
    之抗辯顯有不實等語。並聲明：一、被告應給付原告丁ＯＯ
    2,309,799 元，及自起訴狀繕本送達之翌日起至清償日止按
    年利率5 ﹪計算之利息。二、被告應自97年2 月1 日起至99
    年1 月12日止，按月於每月1 日給付原告甲ＯＯ8, 233元，
    及分別自前開各月份2 日起至清償日止，按年利率5 ﹪計算
    之利息。三、被告應自97年2 月1 日起至101 年1 月9 日止
    ，按月於每月1 日給付原告乙ＯＯ8,233 元，及分別自前開
    各月份2 日起至清償日止，按年利率5 ﹪計算之利息。四、
    被告應自97年2 月1 日起至102 年9 月29日止，按月於每月
    1 日給付原告丙ＯＯ8,233 元，及分別自前開各月份2 日起
    至清償日止，按年利率5 ﹪計算之利息。五、原告願供擔保
    ，請准宣告假執行。
貳、被告則以被告與原告丁ＯＯ婚後曾因被告工作因素於馬來西
    亞共同生活，原告丁ＯＯ於86年間先攜同子女返台就學，被
    告每年2 次返台探親，原告丁ＯＯ均攜子赴機場接機，86年
    被告返家探親，全家還高高興興去照全家福照片，並無原告
    丁ＯＯ所稱子女對被告產生恐懼心理之情，原告丁ＯＯ刻意
    灌輸子女對被告不正確之觀念，且阻隔子女與被告會面相處
    。被告於87年間返台工作，惟不論派遣國外或返台工作期間
    ，被告均將薪水、存款、郵局存摺、印章及提款卡交由原告
    丁ＯＯ保管，並由其提領使用。原告丁ＯＯ於86年7 月9 日
    未經被告同意，擅取被告印鑑，偽造被告署押，將被告所有
    坐落桃園縣桃園市○○段○○○段地號1937號土地，及其上
    門牌號碼：桃園市○○街0 號5 樓之3 建物（下稱系爭房地
    ）移轉登記為其所有，經被告回國時無意間發現而質問原告
    丁ＯＯ，自此原告丁ＯＯ即惱羞成怒，常以細故無理取鬧，
    被告迫於保持婚姻，於87年10月20日遂其心願達成分居協議
    ，並同意系爭房地為雙方共同，系爭房地之地價稅、房屋稅
    歷年均為被告代原告丁ＯＯ繳付。原告丁ＯＯ意圖私佔系爭
    房地未遂，竟刻意設計被告為傷害連續犯之事實。被告之母
    藍阿蘭於88年7 月間，因突然中風緊急住院，孰知原告丁Ｏ
    Ｏ不願負起奉養、照顧婆婆之責任，亦從不曾至醫院探視婆
    婆，反而於88年12月2 日，突然無故將3 名子女及衣物帶走
    ，而在88年12月2 日之前之子女扶養費，均由被告獨自負擔
    。被告到處尋找原告丁ＯＯ及3 名子女之下落，惟原告丁Ｏ
    Ｏ一再變更電話號碼、遷移居住地點，亦一再將3 名子女從
    原所就讀之安親班、學校辦理轉學，企圖讓被告無法查得行
    蹤，刻意阻止被告與3 名子女之相處，即使被告欲前往探視
    子女，亦因原告丁ＯＯ告知安親班及學校老師不實之訊息而
    屢屢受阻，原告丁ＯＯ並以錯誤之觀念誤導污染3 名未成年
    子女原本純潔之心靈，致使3 名子女對被告亦產生不當誤解
    ，原告甲ＯＯ、乙ＯＯ及丙ＯＯ於本院所為之證詞均不實在
    ，乃係受到原告之誘導。這幾年來，被告屢次懇請原告丁Ｏ
    Ｏ攜同子女返家團圓，原告丁ＯＯ均不予置理，讓被告感到
    無比之痛苦。原告丁ＯＯ曾於88年間對被告提出離婚訴訟（
    下稱系爭離婚訴訟），分別經本院88年度婚字第334 號、台
    灣高等法院89年度家上字第145 號與最高法院91年度台上字
    第15 09 號判決原告丁ＯＯ敗訴確定，顯見被告並無任何構
    成合法判決離婚事由之情事存在，原告丁ＯＯ於該訴訟中為
    達離婚目的，竟捏造證據，並唆使其父張安青做偽證，且依
    兩造同住期間之印尼女傭瑪蒂拉於本院88年度婚字第334 號
    離婚事件之證詞，可證被告並無原告丁ＯＯ所捏稱對其有連
    續暴力之行為。被告另於92年1 月間對原告丁ＯＯ提起履行
    同居義務訴訟（下稱系爭履行同居訴訟），先後經桃園地方
    法院92 年 度婚字第252 號、台灣高等法院93年度家上字第
    4 號及最高法院93年度台上字第1535號判決原告丁ＯＯ應與
    被告同居確定，詎原告丁ＯＯ仍故不攜同子女返家並履行同
    居義務迄今。是被告丁ＯＯ故不履行夫妻同居義務，又未經
    被告同意，擅自攜同3 名子女離家，侵害被告對3 名子女之
    親權，使被告無法享受天倫之樂，原告丁ＯＯ請求被告返還
    所謂代墊之扶養費，顯有違民法第148 條之誠信原則，構成
    權利濫用，所請並無理由，至少亦應加重原告丁ＯＯ之子女
    扶養負擔比例及減輕被告之子女扶養負擔比例。又3 名子女
    之健保費用均由被告負責支付，被告於90年9 月1 日自東元
    公司離職後，改由桃園市公所為投保單位，3 名子女之健保
    身分亦跟著被告轉移，但原告丁ＯＯ竟於91年5 、6 月間逕
    自將3 名子女之投保單位辦理轉移，以阻止被告與3 名子女
    接觸。被告約從92年1 月起，除2 月過年被告特別包紅包8,
    800 元給原告丁ＯＯ與3 名子女外，約至92年6 月止，每月
    均電匯2 萬元入原告丁ＯＯ之玉山銀行帳戶，但原告丁ＯＯ
    仍將3 名子女與被告隔絕，反推說被告不聞不問實無道理。
    台灣高等法院88年度上易字第3185號刑事判決認定被告傷害
    原告丁ＯＯ之時間為88年2 月5 日，距原告丁ＯＯ離家之日
    尚有10月之遙，且被告當時為子女教育問題與原告丁ＯＯ發
    生口角，原告丁ＯＯ一直用尖酸刻薄之言詞譏諷挑撥被告，
    致使被告一時無法按捺怒氣而僅掌摑其一耳光，但原告丁Ｏ
    Ｏ竟提起傷害告訴，致有該傷害案件之產生，被告嗣後亦屢
    次向原告丁ＯＯ道歉，並自該日後已再無對原告丁ＯＯ有任
    何傷害之舉，原告丁ＯＯ主張被告對其實施家庭暴力傷害云
    云，並非實在。原告丁ＯＯ所提本院90年度家護字第207 號
    民事通常保護令已被臺灣高等法院廢棄，惟臺灣高等法院裁
    定主文亦有所違誤。被告遭東元公司資遣時領得資遣費2,68
    1,608 元，之後尚領過一段期間之失業給付，而被告用資遣
    費將系爭房地之剩餘貸款共1,127,785 元1 次繳清，並返還
    被告因買車向被告之兄更ＯＯ借貸之30萬元，剩餘資遣費並
    用為被告歷年來生活費用而不存在。另被告否認原告丁ＯＯ
    向其娘家親人商借款項之主張為真實。88年12月以前之子女
    教育費均係由被告所支付，原告丁ＯＯ亦將88年12月以前之
    收據亦列入計算，即有違誤。被告自東元公司離職後，曾於
    鴻淇國貿有限公司（下稱鴻淇公司）工作約1 年多，自93年
    1 月後即失業迄今，被告亦因之前心疼母親之病苦及思念妻
    兒，致煩憂成疾，心律不整，數次昏厥，一度危急住進加護
    病房，現則固定服用藥物控制病情，亦影響被告再謀生之能
    力，被告目前名下並無何存款，除擁有系爭房地2 分之1 所
    有權外，尚有車輛1 台，惟至97年3 月10日止，被告尚積欠
    車貸215,006 元，因被告後來無力繳納車貸及卡債，車輛現
    已被貸款公司取回受償，被告另約有信用卡債務10幾萬元未
    償，有時只好向兄姐借款度日。故自93年1 月以後，原告丁
    ＯＯ之財產資力、經濟狀況顯優於被告，故自93年1 月起至
    97年1 月止，原告丁ＯＯ主張3 名子女扶養費由原告丁ＯＯ
    與被告各負擔2 分之1 ，並不公允。又原告丁ＯＯ以行政院
    主計處編製之各年度桃園縣每人月消費性支出所示之金額，
    作為扶養費用之計算標準，亦有違誤，金額顯屬過高，而不
    符合扶養之實際情況。而原告甲ＯＯ目前既就讀於陸軍專科
    學校，不僅學費、食宿全免，每月尚有1 萬多元之薪資，就
    學、生活均無虞，原告甲ＯＯ實際上早已不需要父母扶養，
    原告丁ＯＯ自不可能墊付原告甲ＯＯ之扶養費，原告甲ＯＯ
    亦毋需向被告請求所謂扶養費。再者原告丁ＯＯ長年刻意阻
    隔被告與子女相處，並擅自攜同子女離家迄今，持續侵害被
    告監護子女權利，造成被告精神上無比痛苦，被告援引民法
    第184 條、第195 條規定，主張以對原告丁ＯＯ之精神賠償
    債權200 萬元與其請求之金額為抵銷。另被告之姐辛ＯＯ因
    欲投資馬來西亞貿易，被告請辛ＯＯ直接將55萬元款項於86
    年5 月3 日就近匯至原告丁ＯＯ設於台新銀行之帳戶，被告
    再直接在馬來西亞幫辛ＯＯ付55萬元投資款，原告丁ＯＯ代
    收取55萬元僅是幫被告保管，亦尚未交還予被告，依雙方之
    保管契約，原告丁ＯＯ應將系爭55萬元返還予被告，故被告
    得主張與原告丁ＯＯ之請求為抵銷。至原告丁ＯＯ主張其台
    新銀行帳戶係專供繳納房屋貸款之用，及其於同年月16日提
    領現金50萬元交予被告云云，均不實在。原告丁ＯＯ每年應
    繳系爭房地之地價稅1,370 元、房屋稅3,917 元，被告自88
    年一直代繳至96年，共計47,583元；且被告自89年1 月起至
    91年4 月止，每月繳付3 名子女之健保費用共1,8 12元，總
    計繳付50,736元，依無因管理、不當得利之法律關係均得請
    求原告丁ＯＯ返還，被告並主張將上開2 項債權與其請求之
    金額為抵銷。另被告於92年3 、4 、5 、6 月間共匯款8 萬
    元予原告丁ＯＯ作為子女扶養費，被告亦得主張與其請求之
    金額為抵銷。被告於95年間購買1 支行動電話予甲ＯＯ，價
    值約6,000 多元，另於96年又購買一支行動電話予甲ＯＯ，
    價值約1 萬多元，被告僅分別以6, 000元、1 萬元與原告丁
    ＯＯ請求之金額為抵銷。被告代原告甲ＯＯ及乙ＯＯ繳付行
    動電話通信費用共21,627元，及被告於原告甲ＯＯ國中時，
    購買1 台價值3 萬元之筆記型電腦給原告甲ＯＯ，再者被告
    於95年間曾每月給原告甲ＯＯ生活費2,000 元、3,000 元，
    約給了3 、4 個月，被告僅以6,00 0元計算，且被告因原告
    甲ＯＯ說原告乙ＯＯ要註冊，被告尚請原告甲ＯＯ代轉2 萬
    元註冊費予原告乙ＯＯ，被告並均主張與原告丁ＯＯ請求之
    金額抵銷等語資為抗辯。並聲明：（一）駁回原告之訴。（
    二）如受不利之判決，被告願供擔保，請准免為假執行。
參、兩造不爭執之事實：
一、被告與原告丁ＯＯ為夫妻關係，且分別為原告甲ＯＯ、乙Ｏ
    Ｏ及丙ＯＯ之父母，原告自88年12月2 日搬離桃園縣桃園市
    ○○街0 號5 樓之3 住處後，迄今均未再與被告同住。
二、在91年5 、6 月以前3 名子女之健保費用均由被告繳付，原
    告丁ＯＯ於91年5 、6 月間逕自將3 名子女之投保單位自被
    告投保之桃園市公所轉移。
三、原告甲ＯＯ、乙ＯＯ、丙ＯＯ於學校放學後有參加課輔班，
    另原告甲ＯＯ就讀陸軍專科學校須依軍事學校預備學校軍費
    生公費待遇津貼發給及賠償辦法規定履行權利義務。
四、原告乙ＯＯ現就讀桃園縣私立新興高級中學，每學期學費高
    達3萬餘元。
五、被告於92年3 、4 、5 、6 月間共匯款8 萬元至原告丁ＯＯ
    之玉山銀行帳戶內。
六、被告自東元公司離職時有領取款項，之後曾於鴻淇公司任職
    至93年1 月，嗣亦曾至上市生物科技股份有限公司（下稱生
    技公司）任職領有薪資。被告於領得資遣費後，業已將系爭
    房地之剩餘貸款共1,127,785 元1 次繳清，被告目前名下除
    擁有系爭房地2 分之1 之應有部分外，另有車輛1 部。
七、原告丁ＯＯ曾對被告提起系爭離婚訴訟，法院判決原告丁Ｏ
    Ｏ敗訴確定，被告曾對原告丁ＯＯ提起系爭履行同居訴訟，
    法院判決被告已ＯＯ勝訴確定。
肆、原告丁ＯＯ主張被告應與原告丁ＯＯ對原告甲ＯＯ、乙ＯＯ
    、丙ＯＯ各負2 分之1 之扶養義務，被告應返還原告丁ＯＯ
    前為被告代墊原告甲ＯＯ、乙ＯＯ及丙ＯＯ自89年1 月起至
    97年1 月止之扶養費共2,309,799 元等情，雖為被告所否認
    ，並以其開情詞，辯稱：伊僅於88年2 月5 日掌摑原告丁Ｏ
    Ｏ1 耳光，並無連續對其有暴力行為，原告丁ＯＯ無故不履
    行與被告同居之義務，擅自帶3 名子女離家迄今，侵害被告
    之親權，卻再請求被告返還所謂代墊之扶養費，顯屬權利濫
    用，且被告目前僅擁有系爭房地2 分之1 之應有部分及車輛
    1 台，尚有信用卡債務10幾萬元未償，並自93年1 月後失業
    迄今，原告之經濟狀況顯優於被告，故自93年1月起至97 年
    1月止，至少亦應加重原告丁ＯＯ及減輕被告扶養3名子女所
    應負擔之比例，另原告主張之扶養費計算標準亦屬過高，再
    者原告甲ＯＯ目前就讀陸軍專科學校，原告丁ＯＯ自不可能
    墊付原告甲ＯＯ之扶養費。被告並主張以前開對原告丁ＯＯ
    之200 萬元精神損害賠償債權、55萬元之返還寄託物債權、
    被告繳付系爭房地地價稅、房屋稅共47,583元及3 名子女健
    保費用共50,736元、已給原告丁ＯＯ之8 萬元、被告購買2
    支行動電話共16,000元、被告繳付行動電話通話費共21,627
    元、購買電腦之3 萬元，及於95年間給付原告甲ＯＯ之生活
    費6,000 元、乙ＯＯ之註冊費2 萬元，與原告丁ＯＯ請求之
    金額為抵銷云云。惟查：
一、按父母對於未成年之子女，有保護及教養之權利義務。又直
    系血親相互間，互負扶養義務。負扶養義務者有數人，而其
    親等同一時，應各依其經濟能力分擔義務。扶養之程度，應
    按受扶養權利者之需要，與負扶養義務者之經濟能力及身分
    定之。民法第1084條第2 項、第1114條第1 款、第1115條第
    3 項、第1119條分別定有明文。是父母對於未成年子女之扶
    養義務，係本於父母子女之身分關係而當然發生，且父母對
    於未成年子女所提供之扶養義務係整體合一，倘父母有未盡
    其對於未成年子女之扶養義務者，未成年子女自得就父母之
    經濟能力、身分及子女之需要，請求父母就其應分擔部分為
    給付。次按民法第1084條第2 項所定保護及教養之權利義務
    ，包括扶養在內。自父母對未成年子女行使或負擔保護及教
    養之權利義務本質言，此之扶養義務應屬生活保持義務，與
    同法第1114條第1 款所定直系血親相互間之扶養義務屬生活
    扶助義務尚有不同，故未成年子女請求父母扶養，自不受民
    法第1117條第1 項規定之限制，即不以不能維持生活而無謀
    生能力為限（最高法院92年度台上字第219 號裁判意旨參照
    ）。而扶養義務依其扶養程度，學說上分成生活保持義務及
    生活扶助義務，所謂生活保持義務係指身分關係本質不可缺
    之要素，維持對方生活，亦即保持自己之生活，又稱為「共
    生義務」，而此種義務涉及扶養者全部需要，且須供應與扶
    養需要者身分相當之需要，最重要者乃無須斟酌扶養供給者
    之給付能力，若扶養供給者無餘力，仍須犧牲自己扶養他人
    ；反之，生活扶助義務只於扶養需要者無力生活，而扶養供
    給者有扶養餘力，始有扶養義務，此即親屬關係輔助要素之
    一，而此種義務僅須支付扶養需要者不可或缺之需要即可，
    且以扶養供給者能為與身分相當之生活後，仍有餘資始予扶
    養，我國民法雖無明文規定父母對於未成年子女應負生活保
    持義務，惟本於父母與未成年子女乃係身分關係本質上具有
    不可或缺之要素，且對於已成年之直系血親尊親屬皆應負擔
    生活保持義務，何以對於尚未具有謀生能力、嗷嗷待哺之未
    成年子女反而僅須負擔生活扶助義務，此乃非對於未成年子
    女利益保護最佳考量，故將父母對於未成年子女之扶養，本
    諸民法第1084條第2 項規定，課以生活保持之扶養義務，方
    符合保護未成年子女最佳利益。是被告自不得以伊財產不多
    ，目前失業且有負債，無力負擔為由，而請求減免對於原告
    甲ＯＯ、乙ＯＯ及丙ＯＯ之扶養義務，被告此部分之抗辯，
    要無可採。
二、經查原告甲ＯＯ係79年1 月12日生，原告乙ＯＯ為81年1 月
    9 日生，另原告丙ＯＯ為82年9 月29日生，目前均未成年乙
    節，有原告提出之戶籍謄本1 件在卷可憑，且為被告所不爭
    執，原告甲ＯＯ、乙ＯＯ及丙ＯＯ既為原告丁ＯＯ與被告所
    生之未成年子女，則原告丁ＯＯ及被告自均對之有扶養之義
    務。又查原告丁ＯＯ係56年2 月26日生，被告則為43年9 月
    12日生，有原告提出之兩造戶籍謄本各1 件在卷可查；另原
    告丁ＯＯ每月薪資收入28,000元，其與被告共同擁有系爭房
    地之應有部分各2 分之1 ，被告另有車輛1 台，被告自67年
    9 月5 日起至90年8 月31日止任職於東元公司，每月薪資6
    萬元，嗣遭東元公司資遣而領有資遣費2,681,608 元，之後
    曾於鴻淇公司任職至93年1 月，嗣亦曾至生技公司任職領有
    薪資，被告於領得資遣費後，業已將系爭房地之剩餘貸款共
    1,127,785 元1 次繳清等情，分別據原告丁ＯＯ與被告陳述
    在卷（見本院97年2 月20日、97年3 月6 日言詞辯論筆錄）
    ，並有東元公司97年4 月30日函覆本院之陳報狀、東元公司
    函、東元電機資遣通報名單各1 件，及原告丁ＯＯ提出之土
    地登記謄本2 件、建物登記謄本、全國財產稅總歸戶財產查
    詢清單各1 件在卷可稽，且均為原告丁ＯＯ與被告所不爭執
    ，足認原告丁ＯＯ及被告均有資產，目前均正值壯年，原告
    丁ＯＯ並有正常工作收入，並可預期被告仍有工作能力，自
    應均有扶養原告甲ＯＯ、乙ＯＯ及丙ＯＯ之經濟能力。被告
    雖辯稱伊目前失業及負債，自93年1 月起應減輕其負擔3 名
    子女扶養費之比例云云，並提出病危通知單、勞工委員會通
    知、失業給付申請書暨給付收據、南山人壽繳款明細及匯款
    單及匯款單各1 件、信用卡帳單2 張為證。惟被告既擁有系
    爭房地2 分之1 之應有部分，且已還清貸款，又依被告提出
    之信用卡帳單，顯示被告於97年1 月、2 月未繳之信用卡債
    務分別為6,158 元、27, 791 元，有被告提出之信用卡帳單
    2 張在卷足憑，被告辯稱伊負有卡債10幾萬元未償云云，顯
    然無稽。況被告縱然負有10 幾 萬元之信用卡債務，然被告
    亦因此相對增加積極財產，加以被告亦有系爭房地2 分之1
    之應有部分，目前並無貸款需要繳納，自難僅因被告目前無
    業，且有負債，即置被告仍有財產不論，而謂被告較原告丁
    ＯＯ無能力負擔3 名子女之扶養費，堪認原告丁ＯＯ與被告
    之經濟能力相差無幾，且均有扶養原告甲ＯＯ、乙ＯＯ及丙
    ＯＯ之能力。況被告對原告甲ＯＯ、乙ＯＯ及丙ＯＯ所負之
    扶養義務乃為生活保持義務，並無須斟酌被告之給付能力，
    縱使被告無餘力負擔，仍須犧牲自己扶養原告甲ＯＯ、乙Ｏ
    Ｏ及丙ＯＯ，已如前述，是被告此部分之辯解，同無可取。
三、復按無法律上之原因而受利益，致他人受損害者，應返還其
    利益，民法第179 條前段定有明文。再按父母對其未成年子
    女之扶養義務，係基於父母子女之身分而來，不因父母已分
    居或離婚而受影響，故與未成年子女未共同生活或未任親權
    之一方，亦不能免其給付扶養費之義務。因此父母之一方單
    獨扶養未成年子女而支出扶養費用，他方對未成年子女之扶
    養義務既因而免除無須支出，支出扶養費用之一方自得依不
    當得利之規定請求他方償還代墊其應分擔之扶養費用。
四、經查被告自原告於88年12月2日離家後迄今，除給付8萬元給
    原告丁ＯＯ及被告前開所辯之扶養費外，均未給付原告甲Ｏ
    Ｏ、乙ＯＯ及丙ＯＯ之扶養費乙節，為被告不爭執，被告並
    主張以其前開所辯已付之所謂扶養費與原告丁ＯＯ之請求為
    抵銷，是在計算上，應視同被告自88年12月2 日起未曾給付
    原告甲ＯＯ、乙ＯＯ及丙ＯＯ之扶養費，原告丁ＯＯ復無幫
    被告給付此項扶養費之義務，則原告丁ＯＯ獨力支付原告甲
    ＯＯ、乙ＯＯ及丙ＯＯ之扶養費期間，被告就其應負擔之扶
    養義務因而免除，自屬無法律上原因而受有利益，致原告丁
    ＯＯ受有損害。被告雖辯稱原告丁ＯＯ違反兩造同居義務，
    擅自帶同3 名子女離家，侵害被告之親權，竟再請求被告返
    還不當得利，乃屬權利濫用云云。惟依前開不當得利規定，
    可知只要受益者無法律上之原因受有利益，致他人受有損害
    時，該他人即可請求受益者返還其所受之不當得利，並不以
    不當得利返還請求權人無可歸責事由為其成立要件。被告既
    因原告丁ＯＯ已支出扶養原告甲ＯＯ、乙ＯＯ及丙ＯＯ之費
    用，而免除被告再支付原告甲ＯＯ、乙ＯＯ及丙ＯＯ之扶養
    費義務，致原告丁ＯＯ受有多支出被告應負擔部分之損害，
    則原告丁ＯＯ對被告之不當得利返還請求權自已發生，且其
    請求被告返還此部分之不當得利更屬其正當權利之行使，被
    告前開抗辯要無可取，是原告丁ＯＯ依不當得利之法律關係
    請求被告償還自89年1 月1 日起至97年1 月31日止，其已經
    支出而屬於被告應負擔之扶養費，自屬有據。
五、再按扶養未成年子女，必定支出食品飲料、衣著鞋襪、水電
    費、燃料動力、家庭器具設備、醫療保健、交通運輸、娛樂
    教育文化及雜項等消費支出，且上開支出有涉及親子共用（
    如水電、燃料、食品、家庭設備等）無法逐一取具支出憑據
    等證據，此為眾所周知之事實。而行政院主計處有關國人平
    均消費支出之調查報告，其消費支出項目為食品費、飲料費
    、菸草、衣著及鞋襪類、燃料及燈光、家庭及傢具設備、家
    事管理、保健及醫療、運輸及通訊（內含交通工具及通訊購
    置、交通設備使用管理費、乘交通設備之費用、其他通訊費
    ）、娛樂教育及文化服務（內含旅遊費用、娛樂消遣服務、
    書報雜誌文具、娛樂器材及附屬品、教育及研究費）、雜項
    支出等，該消費支出既已包括扶養未成年子女所需之各項費
    用，解釋上自可作為本件扶養費用之計算標準。參諸原告甲
    ＯＯ、乙ＯＯ及丙ＯＯ於學校放學後均有參加課輔班而需支
    出輔導費用，且原告丁ＯＯ自91年起至97年2 月止，支出原
    告甲ＯＯ、乙ＯＯ及丙ＯＯ之各項課輔費用、代辦費、學費
    、教科書費、補習費等，總計達741,585 元，尚不包括原告
    甲ＯＯ、乙ＯＯ及丙ＯＯ之其他日常生活開銷支出等情，亦
    有原告提出之收據112 張、註冊費繳款單11張、代收代辦費
    繳款單10張存卷可查，被告亦不爭執前開單據之真正，足認
    原告甲ＯＯ、乙ＯＯ及丙ＯＯ除一般平均性之消費支出外，
    尚有額外支出，是原告主張應依行政院主計處統計之桃園縣
    平均每人每月消費性支出，作為本件未成年子女扶養費之計
    算基礎，自屬適當可採，被告抗辯原告依桃園縣每人每月消
    費性支出金額，作為計算本件扶養費之標準乃屬過高云云，
    亦無可取。又查行政院主計處所統計公佈之各年度桃園縣平
    均每人月消費性支出，分別為89年15,268元、90年15,054元
    、91年15,557元、92年15,271元、93年16,069元、94年16,7
    99元、95年為16,466元乙節，有原告提出之平均每人每月消
    費支出統計表1 件附卷可查，且為被告所不爭執，參酌兩造
    之經濟能力及目前社會現況物價指數年年上揚，消費支出有
    增無減、原告丁ＯＯ實際擔負照顧養育原告甲ＯＯ、乙ＯＯ
    及丙ＯＯ之責等情，因認原告丁ＯＯ及被告對於原告甲ＯＯ
    、乙ＯＯ及丙ＯＯ均應負一半之扶養義務，則被告每月對原
    告甲ＯＯ、乙ＯＯ及丙ＯＯ應負之扶養費在89、90、91、92
    、93、94年度，分別為7,634 元、7,527 元、7,779 元（小
    數點以下四捨五入，下同）、7, 636元、8,035 元、8,400
    元，另自95年度起至97年1 月止則均為8,233 元。
六、原告雖主張被告亦應負擔原告甲ＯＯ讀陸軍專科學校後之扶
    養費云云。惟按關於扶養程度，依民法第1119條規定，該條
    所謂需要，係指一個人生活之全部需求而言，舉凡衣食住行
    之費用、醫療費用、休閒娛樂費等，均包括在內。是關於扶
    養之程度，自應依扶養需要與扶養能力之相對均衡而定，需
    要少而能力多時，應按需要之程度而定，需要多而能力少時
    ，應依能力之程度而定。經查原告甲ＯＯ自94年8月8日起迄
    今就讀陸軍專科學校，預計今（97）年畢業，就學中有薪水
    13,374元，日常吃住在學校，無學雜費，僅休假時會有看電
    影或吃東西之支出乙節，業據原告甲ＯＯ陳證在卷（見97年
    5月8日言詞辯論筆錄），可知原告甲ＯＯ自94年8月8日起即
    可以其讀軍校之收入供給其生活所需，已不需要原告丁ＯＯ
    及被告扶養，參諸民法第1119條規定，受扶養權利者之需要
    亦為定扶養程度之要件之一，足認原告丁ＯＯ及被告自94年
    8月8日起即無需再給付原告甲ＯＯ之扶養費，原告丁ＯＯ復
    未提出其自94年8月8日起仍為原告甲ＯＯ支出必要扶養費之
    證明，則被告抗辯伊自94年8月8日起，即無庸再負擔原告甲
    ＯＯ之扶養費乙節，要屬可採。原告甲ＯＯ及丁ＯＯ雖另以
    倘原告甲ＯＯ日後因故未依系爭軍校賠償辦法所定修業期限
    完成學業及服滿現役年限之義務，即應賠償所受領公費待遇
    及津貼全部數額為由，主張被告仍應給付原告甲ＯＯ之扶養
    費云云，惟此僅屬原告丁ＯＯ及甲ＯＯ之假設之詞，自不足
    作為原告甲ＯＯ自94年8月8日起仍得請求被告給付扶養費之
    依據。況日後原告甲ＯＯ果真需要依系爭軍校賠償辦法為賠
    償，斯時原告甲ＯＯ應已成年而有工作能力，自亦能獨立償
    還，原告甲ＯＯ自不得將其日後可能需負之賠償義務作為被
    告應負其扶養費之藉口，原告甲ＯＯ及丁ＯＯ此部分之主張
    ，要無可取。
七、再查原告丁ＯＯ得請求被告償還自89年1月1日起至97年1 月
    31日止，其已經支出而屬於被告應負擔之扶養費，被告每月
    對原告甲ＯＯ、乙ＯＯ及丙ＯＯ應負之扶養費在89、90、91
    、92、93、94年度，分別為7,634元、7,527元、7,779元、7
    ,636 元、8,035元、8,400元，另自95年度起至97年1月止則
    均為8,233 元，被告自94年8 月8 日起即可不負擔原告甲Ｏ
    Ｏ之扶養費，原告乙ＯＯ及丙ＯＯ目前均未成年等情，已如
    前述，是依前開標準及被告應負擔原告甲ＯＯ、乙ＯＯ及丙
    ＯＯ扶養費之期間計算，被告應返還原告丁ＯＯ之不當得利
    金額共2,063,943 元｛計算式：〈7,634 元＋7,527 元＋、
    7,779 元＋7,636 元＋8, 035元〉×12月×3 人）＋（8,40
    0 元×7 ＋8,400 元×7 ÷31）＋（8,400 元×12月×2 人
    ）＋（8,233 元×25月×2 人）＝2,063,943 元｝。
八、另查被告繳付系爭房地地價稅、房屋稅共47,583元及3 名子
    女健保費用共50,736元，另已給付原告丁ＯＯ8 萬元等情，
    有被告提出之95、96年度地價稅繳款書、96年度房屋稅繳款
    書、中央健康保險局被保險人保險費繳款單收據各1 件及匯
    款單4 張在卷可稽，且為原告丁ＯＯ所不爭執，又系爭房地
    為原告丁ＯＯ及被告共有各2 分之1 ，原告丁ＯＯ與被告對
    原告甲ＯＯ、乙ＯＯ及丙ＯＯ各應負2 分之1 之扶養義務，
    亦如前述，則被告前開支出之地價稅、房屋稅及3 名子女健
    保費自均得依不當得利之法律關係請求原告丁ＯＯ返還，是
    被告主張以前開地價稅、房屋稅及健保費之2 分之1 金額即
    23,792 元 、25,368元與原告丁ＯＯ之請求為抵銷，要屬可
    採，被告就前開金額超過2 分之1 主張抵銷部分，則屬無據
    。另被告主張以伊已付原告丁ＯＯ之8 萬元為抵銷，同屬有
    據。再查依系爭履行同居訴訟之確定判決認定結果，原告丁
    ＯＯ並無得拒絕與被告同居之正當理由，且系爭離婚訴訟之
    確定判決亦認定被告僅於88年2 月5 日有打傷原告丁ＯＯ致
    其左額瘀傷，因原告丁ＯＯ之傷勢甚輕，被告之行為尚不構
    成不堪同居之虐待及難以維持兩造婚姻之程度等情，有被告
    提出之臺灣高等法院89年度家上字第145 號、最高法院91年
    度台上字第150 9 號、臺灣高等法院93年度家上字第4 號民
    事判決、最高法院93年度台上字第1535號民事裁定各1 件附
    卷可參，且為原告丁ＯＯ所不爭執，而原告丁ＯＯ迄今仍未
    履行與被告同居之義務，亦為原告丁ＯＯ所不爭執，固可認
    原告丁ＯＯ違反其與被告之夫妻義務。然原告丁ＯＯ與被告
    既尚未離婚，雙方復未曾聲請法院酌定原告甲ＯＯ、乙ＯＯ
    及丙ＯＯ之監護權歸屬，原告甲ＯＯ、乙ＯＯ及丙ＯＯ自仍
    屬兩造共同監護，且原告丁ＯＯ乃遭被告毆打而帶同原告甲
    ＯＯ、乙ＯＯ及丙ＯＯ離家，原告甲ＯＯ、乙ＯＯ及丙ＯＯ
    均願意與原告丁ＯＯ一起離家及離開被告，離家後並均不願
    與被告為會面交往，原告丁ＯＯ並未從中阻撓之情，已據原
    告甲ＯＯ、乙ＯＯ及丙ＯＯ分別陳證在卷（分別見本院97年
    5 月8 日及97年6 月17日言詞辯論筆錄），至系爭離婚訴訟
    及履行同居訴訟之確定判決雖認定被告僅於88年2 月5 日有
    傷害原告丁ＯＯ之行為，惟此乃屬法院認定事實取捨證據之
    結果，不一定與事實相符，原告甲ＯＯ於88年12月間離家時
    已將近10歲，應具有相當之智識、記憶及觀察、陳述能力，
    其於本院陳述時更年滿18歲，已有自己之判斷能力，較不易
    受他人影響，互核原告甲ＯＯ與原告乙ＯＯ及丙ＯＯ之陳述
    尚屬相符，被告復未提出原告丁ＯＯ誘導原告甲ＯＯ、乙Ｏ
    Ｏ及丙ＯＯ做出不實在陳述及阻撓其3 人與被告會面交往之
    證明，是原告甲ＯＯ、乙ＯＯ及丙ＯＯ前開陳述應屬可採，
    足認原告丁ＯＯ帶同原告甲ＯＯ、乙ＯＯ及丙ＯＯ離開被告
    ，並不違背各該子女之意願，原告丁ＯＯ亦無阻撓原告甲Ｏ
    Ｏ、乙ＯＯ及丙ＯＯ與被告會面交往之行為，則原告丁ＯＯ
    帶同原告甲ＯＯ、乙ＯＯ及丙ＯＯ離開其與被告之住所，要
    屬行使其親權之行為，經核僅屬違背其與被告同居義務，尚
    難認係侵害被告親權之行為，是被告主張以伊對原告丁ＯＯ
    之200 萬元精神損害賠償債權為抵銷云云，要無可採。復查
    被告之姐辛ＯＯ於86年5 月3 日匯款55萬元至原告丁ＯＯ之
    台新銀行帳戶乙節，有被告提出之匯款單1 件存卷可按，且
    為原告丁ＯＯ所不爭執，固可信為真實。惟被告自承伊於馬
    來西亞工作期間，伊所有之薪資收入、存款、郵局帳戶存摺
    、印章及金融卡均交由原告丁ＯＯ保管領用之情（見被告提
    出民事辯論意旨狀第4 、5 頁），足認被告於馬來西亞工作
    期間（即87年以前）已授權原告丁ＯＯ可以支配、使用被告
    所有之款項；參以辛ＯＯ匯入系爭55萬元之時間距今長達11
    年，若該款項係被告委託原告丁ＯＯ保管，以兩造纏訟多年
    之情況，被告實無可能不請求原告丁ＯＯ返還之理，何況被
    告就伊與原告丁ＯＯ就系爭55萬元有達成消費寄託或保管契
    約之合意乙節，並未舉證以實其說，則被告依保管契約請求
    原告丁ＯＯ返還並主張抵銷系爭55萬元，即屬無稽。至被告
    辯稱伊購買2 支行動電話共1 6,000 元、繳付行動電話通話
    費共21, 627 元、購買電腦之3萬 元，及於95年間給付原告
    甲ＯＯ之生活費6,000 元、乙ＯＯ之註冊費2 萬元部分，則
    未提出任何證據以證明被告確有前開金額之支出，被告復未
    能證明伊所陳前開各項支出確實係以伊所稱之名目給付原告
    甲ＯＯ、乙ＯＯ及丙ＯＯ，則被告主張以前開各項支出與原
    告丁ＯＯ請求之金額為抵銷，同屬無據，原告丁ＯＯ此部分
    之抗辯為屬可採。是原告丁ＯＯ得請求被告返還之不當得利
    金額2,063,943 元與被告得主張抵銷之23,792元、25,368元
    、8 萬元相抵後，尚有1,934,783 元，從而原告丁ＯＯ依不
    當得利之法律關係，請求被告給付1,934,783 元，及自起訴
    狀繕本送達被告翌日即97年2 月13日起至清償日止，按法定
    週年利率5%計算之利息，為有理由，應予准許，其逾此部分
    之請求，則無理由，應予駁回。
伍、原告甲ＯＯ、乙ＯＯ及丙ＯＯ主張被告應自97年2月1日起，
    分別至其3人成年時即99年1月12日、101年1 月9日、102年9
    月29日止，按月給付其3人各8,233元之扶養費云云，亦為被
    告所否認，辯稱：被告有能力扶養原告甲ＯＯ、乙ＯＯ及丙
    ＯＯ，並願意將其3 人接回扶養等語。按扶養之方法，由當
    事人協議定之。不能協議時，由親屬會議定之。民法第1120
    條前段亦定有明文。所謂「扶養之方法」有2 ，一為迎養於
    扶養義務人之家，一為支給一定生活必需品或費用，後者有
    定期給付與不定期給付，及設定養贍財產而供扶養權利人使
    用收益等各種方法。又按受扶養權利者，應否與負扶養義務
    者同居一家而受扶養，抑應彼此另居，由負扶養義務者按受
    扶養權利者需要之時期，陸續給付生活資料或撥給一定財產
    ，由受扶養權利者自行收益以資扶養，係屬扶養方法之問題
    ，依民法第1120條前段之規定，應由當事人協議定之，不能
    協議時，應由親屬會議定之。對於親屬會議之決議有所不服
    ，或親屬會議仍不能議定時，始得向法院聲訴，請求法院判
    決定之（最高法院26年鄂上字第401 號、45年台上字第346
    號判例參照）。經查原告甲ＯＯ自94年8 月8 日起已不需被
    告扶養，且原告甲ＯＯ、乙ＯＯ及丙ＯＯ目前仍由原告丁Ｏ
    Ｏ與被告共同監護，僅因原告丁ＯＯ違背其與被告同居之義
    務，而將原告甲ＯＯ、乙ＯＯ及丙ＯＯ帶離雙方住處，原告
    甲ＯＯ、乙ＯＯ及丙ＯＯ亦明確表示不願與被告同住之意，
    致被告未與原告甲ＯＯ、乙ＯＯ及丙ＯＯ同住而未能自己擔
    負扶養照顧義務等情，有如前述，被告亦於本件訴訟中明確
    表示願意將原告甲ＯＯ、乙ＯＯ及丙ＯＯ接回扶養及拒絕給
    付其3 人之扶養費，可知原告甲ＯＯ、乙ＯＯ及丙ＯＯ與被
    告間就扶養之方法顯然無法達成協議，參照前開民法第1120
    條前段規定及說明，自應先經親屬會議定之，對於親屬會議
    之決議有所不服，或親屬會議仍不能議定時，始得訴請法院
    定之。原告甲ＯＯ、乙ＯＯ及丙ＯＯ雖舉台灣高等法院民事
    判決2 則及臺灣士林地方法院92年度婚字第348 號民事判決
    ，主張未任監護之父或母對未成年子女猶應負扶養義務，舉
    重以明輕，僅係分居而仍同任未成年子女監護之父母，自不
    得以未與未成年子女共同生活為由免其給付扶養義務云云。
    惟原告甲ＯＯ、乙ＯＯ及丙ＯＯ所舉各該判決見解，其案件
    事實與本件訴訟並不相同，且非最高法院之判例，並無拘束
    本院之效力，原告甲ＯＯ、乙ＯＯ及丙ＯＯ既仍由原告丁Ｏ
    Ｏ與被告共同監護，則被告自有主張自己實際擔負扶養原告
    甲ＯＯ、乙ＯＯ及丙ＯＯ之權利及義務，尚與前開法院判決
    見解所認定夫妻離婚後，未任監護權之一方已無法主張由自
    己扶養未成年子女之情形並不相同，自不得比附援引，況被
    告係表示自己扶養原告甲ＯＯ、乙ＯＯ及丙ＯＯ，並非要求
    免除被告對原告甲ＯＯ、乙ＯＯ及丙ＯＯ之扶養義務，此項
    表示自與原告甲ＯＯ、乙ＯＯ及丙ＯＯ所提前開民事判決之
    見解不相違背，是原告甲ＯＯ、乙ＯＯ及丙ＯＯ主張被告應
    逕行給付扶養費予其3 人，要屬無據，被告此部分之抗辯為
    可採信。從而原告甲ＯＯ、乙ＯＯ及丙ＯＯ請求被告應自97
    年2 月1 日起，分別至其3 人成年時即99年1 月12日、101
    年1 月9 日、102 年9 月29日止，按月給付其3 人各8,233
    元之扶養費，並自起訴狀繕本送達被告翌日起至清償日止，
    按年利率5 ﹪計算之利息，均無理由，不應准許。
陸、兩造均陳明願供擔保，請准宣告假執行或免為假執行，經核
    原告丁ＯＯ勝訴部分，均合於法律規定，爰分別酌定相當擔
    保金額，併准許之，至原告丁ＯＯ及原告甲ＯＯ、乙ＯＯ、
    丙ＯＯ敗訴部分，其假執行之聲請因訴之駁回而失依附，應
    併予駁回之。
柒、本件事證已臻明確，兩造其餘攻擊防禦方法及陳述，或非兩
    造協議之爭點，或不足以影響本判決結果，爰不一一論述。
據上論結，本件原告丁ＯＯ之訴為一部有理由，一部無理由，原
告甲ＯＯ、乙ＯＯ及丙ＯＯ之訴為無理由，依民事訴訟法第79條
、第85條第1 項但書、第390 條第2 項、第392 條第2 項，判決
如主文。
中    華    民    國    97    年    9     月    4     日
                  家事法庭法  官  林雯娟

上列正本證明與原本無異。
如對本判決上訴，須於收受決正本後20日內提出上訴狀 (須按他
造人數附繕本)，並繳納上訴費用。

中    華    民    國    97    年    9     月    4     日
                          書記官  楊慧伶

司法院資訊處製作；財團法人民間司法改革基金會備份。
